【裁判字號】    98,台上,6201
【裁判日期】    981022
【裁判案由】    強盜
【裁判全文】
最高法院刑事判決            九十八年度台上字第六二０一號
上  訴  人  甲○○
上列上訴人因強盜案件，不服台灣高等法院中華民國九十八年七
月十六日第二審判決（九十八年度上訴字第一九四五號，起訴案
號：台灣板橋地方法院檢察署九十七年度偵字第三四三八五號）
，提起上訴，本院判決如下：
    主  文
上訴駁回。
    理  由
按刑事訴訟法第三百七十七條規定，上訴於第三審法院，非以判
決違背法令為理由，不得為之。是提起第三審上訴，應以原判決
違背法令為理由，係屬法定要件。如果上訴理由書狀並未依據卷
內訴訟資料，具體指摘原判決不適用何種法則或如何適用不當，
或所指摘原判決違法情事，顯與法律規定得為第三審上訴理由之
違法情形，不相適合時，均應認其上訴為違背法律上之程式，予
以駁回。本件原判決已敘明依憑被害人乙○○於檢察官訊問時及
第一審之證述，佐以上訴人甲○○於警詢、檢察官訊問時及第一
審、原審之供述，並有在竊盜場所查獲之手套一只扣案可資佐證
。警方在扣案手套上所採檢體與上訴人之唾液，經內政部警政署
刑事警察局、台北縣政府警察局鑑驗結果，認定其DNA-STR 型別
相同等情，有內政部警政署刑事警察局民國九十七年二月二十六
日刑醫字第0970005084號、九十七年十一月十日刑醫字第097015
4003號鑑驗書、台北縣政府警察局九十七年五月十五日北縣警鑑
字第0970064335號鑑驗書在卷可稽，資以認定上訴人有原判決事
實欄所記載之犯罪事實。對於上訴人所辯：伊被乙○○發現後，
立即轉頭離開，乙○○上前抓住伊手，伊就掙脫逃離，並未持用
乙○○所稱尖銳物作勢攻擊，亦未出言恫嚇乙○○云云，何以不
足採取，亦已憑卷內證據資料，於理由內詳為指駁說明。並敘明
上訴人於行竊後，隨即為乙○○發現，雙方因而發生近身拉扯、
扭打，上訴人為脫免逮捕，竟取出客觀上具有危險性類似螺絲起
子之金屬材質尖銳物之兇器，作勢攻擊乙○○之腹部，經乙○○
出手阻擋，復恫稱：你再往前，就要刺下去等語，則上訴人為脫
免逮捕而當場施以強暴、脅迫之行為，客觀上已達於使人不能抗
拒之程度，已該當於刑法第三百二十九條所定強暴、脅迫構成要
件行為。因而維持第一審論以上訴人攜帶兇器、毀壞門扇竊盜，
因脫免逮捕而當場施以強暴、脅迫之罪（累犯），量處有期徒刑
七年六月，扣案之手套一只沒收之科刑判決，駁回上訴人在第二
審之上訴。原判決已敘明所憑之證據及其認定之理由，所為論斷
與卷內證據資料相符，從形式上觀察，並無何違背法令之情形存
在。上訴意旨略以：(一)乙○○於警詢時係陳稱，其發現上訴人行
竊，進而與上訴人發生扭打，上訴人隨即逃逸等情，並未及於上
訴人有何強暴、脅迫行為。事實上，乙○○發現上訴人行竊，隨
即上前抓住上訴人手部，與上訴人發生拉扯、扭打，上訴人勉強
掙脫後，僅以口頭向乙○○恫嚇：不得靠近，不能阻止等語，乙
○○因而心生畏懼，不敢攔阻上訴人離開。上訴人實行之強暴、
脅迫行為，無論主觀上或客觀上均未達於使人不能抗拒之程度，
上訴人應不成立刑法第三百二十九條之準強盜罪。原審未依職權
詳為調查，僅憑乙○○所為誇大不實之指證，以推測、擬制之方
法，任意認定犯罪事實，論處上訴人準強盜罪刑，顯然於法有違
。(二)上訴人既然前往乙○○家中行竊，又與乙○○發生拉扯、扭
打，乙○○顯然對上訴人有所不滿。原判決指明乙○○與上訴人
並無怨隙，不可能誣陷上訴人云云，因而採取乙○○之證詞，有
採證不合經驗法則及判決理由矛盾之違法云云。經查：(一)證據之
取捨與證據之證明力如何，均屬事實審法院得裁量、判斷之職權
；苟其此項裁量、判斷，並不悖乎經驗法則或論理法則，又於判
決內論述其何以作此判斷之心證理由者，即不得任意指摘其為違
法，而據為提起第三審上訴之合法理由。原判決已詳為敘明憑據
乙○○於檢察官訊問時及第一審之證述，佐以上訴人於警詢、檢
察官訊問時及第一審、原審之供述，據以認定上訴人於行竊後，
隨即為乙○○發現，雙方因而發生近身拉扯、扭打，上訴人為脫
免逮捕，竟取出客觀上具有危險性類似螺絲起子之金屬材質尖銳
物之兇器，作勢攻擊，並出言恫嚇，上訴人為脫免逮捕而當場施
以強暴、脅迫之行為，客觀上已達於使人不能抗拒之程度之理由
（見原判決第三至五頁）。至於乙○○於警詢僅陳稱其與上訴人
發生扭打等情，而未及於上訴人為脫免逮捕而當場施以強暴、脅
迫之行為（見偵查卷第七頁），應係說法較為簡略而已，並非表
示絕無其事，自不能據為上訴人有利之認定。原判決所為認定，
係其採證、認事職權之行使，又與事理無違，自屬適法。上訴意
旨徒憑自己之說詞，以乙○○之證述不實為由，指摘原判決採證
、認事違法，難認係上訴第三審之合法理由。(二)原判決係說明乙
○○先後於檢察官訊問時及第一審之指證，大致相符，又絲毫未
見猶豫難言之情，並參酌乙○○與上訴人之體型及氣力，上訴人
未具有明顯優勢，於雙方拉扯、扭打，僵持不下之際，若非上訴
人取出尖銳物作勢攻擊及出言恫嚇，上訴人應無法輕易全身而退
，因而認為乙○○所證上訴人為脫免逮捕而當場施以強暴、脅迫
之行為等情節，並非虛妄，可以採信等語（見原判決第四、五頁
）。上訴意旨指稱原判決係以乙○○與上訴人並無怨隙，不可能
誣陷上訴人為由，因而採取乙○○之證詞云云，與原判決之說明
不符，核非依據卷內訴訟資料而為具體指摘之適法上訴第三審理
由。上訴意旨仍執前詞，再為事實上之爭執，或徒憑己見，就原
審取捨證據與判斷其證明力之適法行使，及判決內已明白論斷之
事項，任意指摘為違法，核均非適法之上訴第三審理由。應認其
上訴為違背法律上之程式，予以駁回。
據上論結，應依刑事訴訟法第三百九十五條前段，判決如主文。
中    華    民    國  九十八  年    十    月  二十二  日
                      最高法院刑事第十二庭
                          審判長法官  張  春  福
                                法官  林  勤  純
                                法官  李  錦  樑
                                法官  陳  國  文
                                法官  郭  毓  洲
      本件正本證明與原本無異
                                      書  記  官
中    華    民    國  九十八  年    十    月  二十八  日
                                                      Ｅ


司法院資訊處製作；財團法人民間司法改革基金會備份。
